【裁判字號】    90,簡,1423
【裁判日期】    900731
【裁判案由】    廢棄物清理法
【裁判全文】
高雄高等行政法院簡易判決                    九十年度簡字第一四二三號
    原      告  甲○○
    訴訟代理人  丁○○
    被      告  嘉義市環境保護局
    代  表  人  乙○○  局長
    訴訟代理人  戊○○
                丙○○
右當事人間因廢棄物清理法事件，原告不服嘉義市政府中華民國八十九年十二月二十
日八九府法訴字第九九一一○號訴願決定，提起行政訴訟，本院判決如左：
    主    文
訴願決定及原處分均撤銷。
訴訟費用由被告負擔。
    事實及理由
一、緣原告所有坐落嘉義市○○段二二二地號、三○九地號之土地二筆（下稱系爭土
    地），前經被告於民國（下同）八十六年、八十七年間，以原告未妥善管理系爭
    土地，致堆置廢棄物，影響公共衛生，違反廢棄物清理法第七條第一款規定為由
    ，數次予以告發，並依同法第二十三條第一款規定，先後科處罰鍰銀元四百元、
    一千五百元。嗣被告再於八十九年六月二十七日派員前往系爭土地開挖，挖掘出
    木材、木屑及磚塊等廢棄物，乃以原告「私有土地掩埋事業廢棄物，違反事業廢
    棄物最終處置之規定」為由，認有違反廢棄物清理法第十五條暨事業廢棄物貯存
    清除處理方法及設施標準第三十八條規定，遂依廢棄物清理法第二十四條規定，
    科處原告罰鍰銀元一萬元（折合新台幣三萬元）。原告不服提起訴願，遭決定駁
    回，遂提起本件訴訟。
二、本件原告起訴主張略以：系爭「木屑」並不該當於事業廢棄物貯存清除處理方法
    及設施標準第三十八條所規定之廢棄物，並非事業廢棄物至為顯然。且原告所有
    土地上之木屑係於八十六年間遭他人非法竊倒，伊並非真正之行為人，即非適格
    之處罰對象，更無故意過失可言。又系爭木屑苟確係屬事業廢棄物，由於木屑會
    腐化，其對環境之衝擊也較玻璃屑、陶瓷屑、建築廢棄物、天然石材下腳碎片（
    塊）等一般事業廢棄物為低，對環境之衝擊微乎其微，而被告竟科處法定罰鍰之
    最高額，則被告又將如何處罰堆置玻璃屑、陶瓷屑、建築廢棄物、天然石材下腳
    碎片（塊）等不會腐化之廢棄物之行為人？顯有違比例原則等語。被告則以：本
    件開挖深約五公尺，掩埋大量廢木屑，若係被偷倒則不會掩埋深達五公尺之理。
    又依廢棄物清理法第三十四條之規定，廢棄物之清理，亦應由土地所有人、管理
    人或使用人負責清除處理等語置辯。
三、按廢棄物清理法第二條第一項規定：「本法所稱廢棄物，分左列二種：一、一般
    廢棄物：垃圾、糞尿、動物屍體或其他非事業機構所產生足以污染環境衛生之固
    體或液體廢棄物。二、事業廢棄物：（一）有害事業廢棄物：由事業機構所產生
    具有毒性、危險性，其濃度或數量足以影響人體健康或污染環境之廢棄物。（二
    ）一般事業廢棄物：由事業機構所產生有害事業廢棄物以外之廢棄物。」，故一
    般廢棄物與一般事業廢棄物有所區別，二者不容混淆。次按「事業廢棄物之貯存
    、清除或處理方法及設施，應符合中央主管機關之規定」、「玻璃屑、陶瓷屑、
    建築廢棄物、天然石材下腳碎片（塊）或經中央主管機關公告之一般事業廢棄物
    ，得以安定掩埋法處理，其設施應符合左列規定：一、於入口處豎立標示牌，標
    示廢棄物種類、使用期限及管理人。二、於掩埋場周圍設有圍牆或障礙物。三、
    有地盤滑動、沈陷之虞者，應設置防止之措施。四  依掩埋廢棄物之特性及埋場
    址地形、地質設置水保持措施。五、防止廢棄物飛散之措施。六、其他經中央主
    管機關公告者。」、「貯存、清除或處理一般事業廢棄物，違反第十五條規定者
    ，處二千元以上一萬元以下罰鍰。經通知限期改善，仍未遵行者，按日連續處罰
    。」，廢棄物清理法第十五條、事業廢棄物貯存清除處理方法及設施標準第三十
    八條、廢棄物清理法第二十四條固定有明文，惟上開廢棄物清理法第二十四條所
    定之貯存、清除或處理客體，以「一般事業廢棄物」為限，若非屬「一般事業廢
    棄物」，即不得引據此條規定科處行為人罰鍰。
四、經查，本件被告以原告違反上開廢棄物清理法第十五條暨事業廢棄物貯存清除處
    理方法及設施標準第三十八條規定，而依廢棄物清理法第二十四條規定科處原告
    罰鍰銀元一萬元，無非係認系爭土地開挖出木材、木屑及磚塊等，屬於建築廢棄
    物，足認原告未依法令規定予以最終處置，惟依行政院環保署八十二年七月七日
    環署廢字第二三○○二號函釋：「『建築廢棄物』之認定與法令適用原則如左：
    一、房屋『修繕』工程（住戶個人修繕）所產生之廢棄物認為『一般廢棄物』，
    依廢棄物清理法第七條第五款、第八條及第二十三條第一、二款告發取締。二、
    房屋『興建』工程（由事業機構營造興建者）所產生之廢棄物認定為『一般事業
    廢棄物』，依廢棄物清理法第十五條、第二十四條及事業廢棄物貯存清除處理方
    法及設施標準等有關規定告發。」，可見建築廢棄物非均得視為「一般事業廢棄
    物」，需按屬個人修繕或事業機構營造興建產生，予以區分為「一般廢棄物」及
    「一般事業廢棄物」，並設有不同之規範法令以資遵循。查系爭土地於八十九年
    六月二十七日開挖時，其上雜草高過於人，挖出之廢棄物有木屑、磚塊及燒過之
    木材，已經開始腐化，大部分已經成為腐植土，研判存在有三年之久，為被告訴
    訟代理人所自承，此有本院九十年五月十日之準備程序筆錄在卷可稽，並有被告
    之土壤污染稽查記錄及照片八紙附於原處分卷內可按，足見原告主張上開廢棄物
    乃八十六年已傾倒於系爭土地等情，可堪認定為真實。被告既於八十六年、八十
    七年間，認原告未妥善管理系爭土地，致堆置一般廢棄物，影響公共衛生，有違
    廢棄物清理法第七條第一款規定，數次予以告發，並依同法第二十三條第一款規
    定，先後科處原告罰鍰銀元四百元、一千五百元，有各該違反廢棄物清理法案件
    處分通知單影本附卷可按，足認系爭於八十六年間即已存在之廢棄物，原經被告
    認定係屬一般廢棄物，而非一般事業廢棄物，本件被告依廢棄物清理法第二十四
    條規定，再次科處原告罰鍰銀元一萬元，揆諸首揭說明，其所為認事用法，即有
    違誤，訴願決定未予糾正，亦有可議。原告執此指摘，請求將訴願決定及原處分
    均予撤銷，為有理由，應予准許。並不經言詞辯論為之。
據上論結，本件原告之訴為有理由，依行政訴訟法第二百三十三條第一項、第一百九
十五條第一項前段、第九十八條第三項前段，判決如主文。
中      華      民      國      九十    年      七      月    三十一    日
                                高雄高等行政法院第一庭
                                                法  官  呂佳徵
右為正本係照原本作成。
如不服本判決，應於送達後二十日內，向本院提出上訴狀並表明上訴理由，如於本判
決宣示後送達前提起上訴者，應於判決送達後二十日內補提上訴理由書（須按他造當
事人人數附繕本）。
提起上訴應預繳送達用雙掛號郵票七份（每份三十四元）。
中      華      民      國      九十    年      七      月    三十一    日
                                            法院書記官  周良駿
附註：
行政訴訟法第二百三十五條（第一項、第二項）：
對於適用簡易程序之裁判提起上訴或抗告，須經最高行政法院之許可。
前項許可，以訴訟事件所涉及之法律見解具有原則性者為限。


司法院資訊處製作；財團法人民間司法改革基金會備份。
